---
title: "Conectando al negocio"
author: "Alejandro Bolaños"
date: "2019-10-04"
version: 0.7
output: 
  html_document:
    theme: spacelab
    highlight: monochrome
    df_print: paged
#    toc: true
#    toc_depth: 2

vignette: >
  %\VignetteEngine{knitr::rmarkdown}
  %\VignetteEncoding{UTF-8}
---

> If you don't collect any metrics, you're flying blind. If you collect and focus on too many, they may be obstructing your field of view.

―-- Scott M. Graffius

El foco de esta práctica es como comunicar los resultados a las áreas de negocio y como sugerir la utilización de los modelos.

No es simple sentarse hablar con los usuarios de negocios contando las bondades de nuestro modelo usando el área bajo la curva.

En nuestro problema, contamos con el cálculo del `profit`, algo con lo que no siempre se cuenta.

```{r}

rm( list=ls() )
gc()

```

Generamos un modelo sobre el que vamos a hacer las mediciones

```{r}
library("data.table")
library("lightgbm")

carpeta_datasetsOri <-  "../../../datasetsOri/"
septiembre <- "paquete_premium_201709.csv"
noviembre <- "paquete_premium_201711.csv"


ds <- fread(paste0(carpeta_datasetsOri, septiembre,collapse = ""), showProgress = FALSE)
clase_binaria <- ifelse(ds$clase_ternaria == "BAJA+2", 1, 0)
ds$clase_ternaria <- NULL

ds_train  <- lgb.Dataset( data=  data.matrix(ds), label= clase_binaria )

folds <- splitTools::create_folds(clase_binaria, k = 5, seed = 17)
res <- data.table()


params_gbdt <- list( objective= "binary", max_bin= 15, min_data_in_leaf= 4000, learning_rate= 0.05 )

validation <- numeric(length(clase_binaria))

for (f in folds) {
  ds_train  <- lgb.Dataset( data=  data.matrix(ds[f]), label= clase_binaria[f] )
  m <- lgb.train(ds_train, params = params_gbdt, verbose = -1)
  validation[-f] <- predict(m,data.matrix(ds[-f]))
}

```

```{r}
tablescore <- data.table(clase = clase_binaria, score = validation)
```

## Áreas de riesgo

Las áreas de riesgo tradicionalmente miran como estadístico el KS (por Kolmogorov-Smirnov) que consiste en una prueba que mide la similitud entre las distribuciones de buenos y malos.

Para este debemos separar las probabilidades de unos y otros

```{r}
library(ggplot2)

ggplot(tablescore, aes(x=score)) +
    facet_grid(clase ~ .,scales = "free_y") +
     geom_density()

```

Las diferencias entre las dos distribuciones se miden buscando la diferencia máxima entre las distribuciones acumuladas. Para calcularlo vamos a dividir la probabilidad calculada en 20 bucket y calcular la separación entre cada distribución. La máxima separación será nuestro KS (multiplicado por 100 al mencionarlo)

```{r}
facum_bajas2 <- ecdf(tablescore[clase == 1, score])
facum_nobajas2 <- ecdf(tablescore[clase == 0, score])

q <-
  quantile(
    tablescore$score,
    probs = seq(0, 1, by = 0.05),
    names = FALSE
  )

ksplot <- rbind(data.frame(p = sapply(q, facum_bajas2), clase = 1, q),
                data.frame(p = sapply(q, facum_nobajas2), clase = 0, q))

ggplot(ksplot, aes(x = factor(signif(q, digits = 4)), y = p)) +
  geom_point(aes(colour = factor(clase)), size = 1.5) +
  geom_line(aes(colour = factor(clase), group = factor(clase))) +
  theme(axis.text.x = element_text(angle = 90, hjust = 1))

```

Donde la máxima separación es

```{r}

ks_dt <-
  data.table(bin = 1:length(q),
             q = q,
             ks = 100 * abs((
               sapply(q, function (q)
                 facum_bajas2(q) - facum_nobajas2(q))
             )))

ks_dt

```

```{r}

ks_dt[ks==max(ks),]

```

## Métricas de negocio

Acercar los resultados de los modelos y su utilización al negocio es casi un arte. Veamos a continuación algunas métricas que le muestran al negocio como ver la mejora del modelo.

### Ganancia (captura) acumulada

Porcentaje de clientes que se van a ir que capturamos si elegimos al porcentaje `X` de los clientes con mayor probabilidad en nuestro modelo de propensión.

Vamos a tomar como ejemplo, que vamos a evaluar a solo el mejor `5%`, o lo que es lo mismo, el primer `semidecil`:

```{r}
library(Hmisc)

tablescore$bin <- as.integer(cut2(tablescore$score, g=20))
tablescore$bin <-  (21 - tablescore$bin)*5

setorder(tablescore, bin, score)

```

```{r}
total_bajas <- sum(tablescore$clase)

captura_acum <- tablescore[, .(captura = sum(clase)) , by = bin]
captura_acum[, captura_acum := cumsum(captura)]
captura_acum[, captura_acum_porc := (captura_acum / total_bajas) * 100]
captura_acum <- rbindlist(list(
  data.table(
    bin = 0,
    captura = 0,
    captura_acum = 0,
    captura_acum_porc = 0
  ),
  captura_acum
))

captura_acum

ggplot(captura_acum, aes(x = bin, y = captura_acum_porc))+
  geom_point(size = 1.5)+
  geom_line()

```

### Lift acumulado

El lift muestra la mejora sobre el porcentaje por defecto de la clase. Esta es una de las métricas más usadas que complementa el `auc`

```{r}

ratio_clase <- total_bajas / length(tablescore$clase)

lift_acum <- tablescore[, .(captura = sum(clase), n=.N) , by = bin]
lift_acum[, c("captura_acum", "n_acum") := list(cumsum(captura),cumsum(n))]
lift_acum[, lift_acum := (captura_acum / n_acum) / ratio_clase]

lift_acum

ggplot(lift_acum, aes(x = bin, y = lift_acum))+
  geom_point(size = 1.5)+
  coord_cartesian(xlim = c(0, 100), ylim = c(0, 13)) + 
  geom_line() + geom_hline(yintercept = 1)

```

### Respuesta acumulada

Nos sirve para ver que porcentaje de clientes que se van a abordar, corresponden al `target`.

```{r}

resp_acum <- tablescore[, .(captura = sum(clase), n=.N) , by = bin]
resp_acum[, c("captura_acum", "n_acum") := list(cumsum(captura),cumsum(n))]
resp_acum[, resp_acum := (captura_acum / n_acum)*100]

resp_acum

ggplot(resp_acum, aes(x = bin, y = resp_acum))+
  geom_point(size = 1.5)+
  geom_line() + geom_hline(yintercept = ratio_clase*100)

```

Las métricas anteriores tienen su versión no acumulada. Pero como la importancia de negocio se se focalizada en los porcentajes de clientes que se van a abordar, es más útil ver las curvas acumuladas para tomar una decisión.

### Profit

Como recordatorio, es importante tener presente que el cálculo de ganancia depende de la matriz de profit, que se compone de los `tp`, `fp`, `tn` y `fn`. En el problema que estamos trabajando, sólo usamos los primeros dos valores, pero no siempre esto es así.

------------------------------------------------------------------------
